臺灣臺南地方法院臺南簡易庭民事判決
110年度南建簡字第6號
原      告  李霙慧即豐田鋼品企業行


訴訟代理人  李俊田  
被      告  電陽能源科技有限公司

法定代理人  許安林  
上列當事人間請求給付工程款事件，本院於民國110年11月25日
言詞辯論終結，判決如下︰
    主    文
一、被告應給付原告新臺幣46萬4,777元，及自民國110年1月27
    日起至清償日止，按年息百分之5計算之利息。
二、訴訟費用新臺幣5,070元由被告負擔。
三、本判決得假執行。但被告如以新臺幣46萬4,777元為原告供
    擔保後，得免為假執行。
    事實及理由
一、原告主張：
　㈠被告前因承攬訴外人甲頂吉企業股份有限公司(地址：臺南市
    ○○區○○里○○○0○00號，下稱甲頂吉公司案場)之屋頂太陽能發
    電設備工程，而將白鐵架、鋼板開口及屋頂自攻螺絲更換為
    白鐵釘（即不銹鋼螺絲）等工項發包給原告施工，均經原告
    施作完畢且驗收完成。就白鐵架及鋼板開口工項，被告已向
    原告付款，但就屋頂自攻螺絲更換為不銹鋼螺絲工項（下稱
    系爭工項），工程款為新臺幣（下同）464,777元（含稅，
    下稱系爭工程款），前經原告於民國（下同）109年5月15日
    開立統一發票及應收帳款對帳單向被告請款，被告收受後已
    持以申報營業稅。然其遲未向原告支付，嗣經原告委請律師
    於同年12月25日函催被告付款，竟遭其回覆：其與原告並無
    此筆交易，而是業主甲吉頂公司直接向原告交易，請原告另
    向業主請款等情詞，並檢附營業人銷貨退回進料退出或折讓
    證明單寄交原告。
　㈡惟被告承攬甲頂吉公司案場太陽能發電設備工程，因需在屋
    頂上加裝金屬墊片鋪設太陽能板固定支架，而該案場屋頂原
    有自攻螺絲較短，需更換成較長之不銹鋼螺絲釘，始能加裝
    金屬墊片鋪設固定支架，故被告亦將此部分工項發包予原告
    施作。而且，被告之負責人於施工前多次與原告討論施作方
    式，並至現場督導原告施工，故發包此工項予原告施作者乃
    為被告，而非甲頂吉公司，是原告依承攬契約訴請被告支付
    系爭工程款，於法有據。
　㈢並聲明：如主文所示。
二、被告答辯：
　㈠被告承攬甲頂吉公司屋頂太陽能發電設備工程，僅將白鐵架
    及鋼板開口工項發包給原告施作，此二工項完成後即未再發
    包任何工項予原告施作，原告亦未曾交付更換自攻螺絲工項
    之估價單、請款單或發票予被告。又原告開立之發票上載品
    名為「彩色鋼板」，被告收受後未檢視即辦理稅務申報，當
    時未注意該張發表有問題，嗣發現兩造並無此筆交易，已辦
    理銷貨退回。再者，原告出具之應收帳款對帳單手寫「彩色
    鋼板」工項金額，竟與打字之「屋頂彎弓拆換＋白鐵釘」工
    項金額完全相同，究係為何，已非無疑，且該二者亦不相同
    ，可見其乃係開立不實發票向被告請款，所述不實。
　㈡並聲明：
　1.原告之訴駁回。
　2.被告如受不利判決，請准供擔保得免為假執行。
三、本院之判斷：
　㈠稱承攬者，謂當事人約定，一方為他方完成一定之工作，他
    方俟工作完成，給付報酬之契約；報酬應於工作交付時給付
    之，無須交付者，應於工作完成時給付之。工作係分部交付
    ，而報酬係就各部分定之者，應於每部分交付時，給付該部
    分之報酬。民法第490條第1項、民法第505條分別定有明文
    。
　㈡經查：
　1.被告因於108年6月28日承攬甲頂吉公司屋頂太陽能發電設備
    工程，而將該案場之白鐵架及鋼板開口工項發包予原告施作
    ，原告完成此二工項後，分別於109年4月2日及7月14日開立
    「駿富工程行」（同屬原告家族經營之工程行）之工程請款
    單及發票向被告請款，並經被告如數付款等情，分據兩造所
    陳明（見南簡卷第57頁）；並有被告提出原告向其請領甲頂
    吉公司案場之「駿富工程行」工程請款單影本2張，暨其與
    甲頂吉公司簽立之再生能源發電設備委託設計合約書影本（
    見南簡卷第123、125、147-181頁），可資證明。
　2.又被告於108年及109年間承攬其他案場工程，亦有將部分工
    項發包予原告施作，原告亦於完工後開立「駿富工程行」之
    工程請款單及發票向被告請款，並經被告付款等情，復據其
    提出原告承攬施作其他案場之工程請款單及付款單據影本可
    參（同卷第127-145頁）。是由上開情可知，兩造間之交易
    方式，乃被告將其所承攬之工程，發包部分工項予原告施作
    ，待原告完成各部分工項後，再開立工程請款單列載請款品
    名規格及金額明細，連同發票向被告請款等情，應堪認定。
　3.而原告主張：被告就甲頂吉公司案場，併將屋頂自攻螺絲更
    換成不銹鋼螺絲釘之系爭工項發包予其施作之情事，雖為被
    告所否認，然依被告與甲頂吉公司簽立之再生能源發電設備
    委託設計合約書影本，可知甲頂吉公司乃係將該公司屋頂太
    陽能發電設備工程之設計及施作全部委由被告承攬，工程總
    金額共計4,305萬元，且合約書附件一之設備主要項目1-2欄
    項已載明「H型鋼立柱、方型鋼主架、C型鋼支架（以上金屬
    熱浸鍍鋅防銹處理），含不銹鋼螺等」等內容（南簡建卷第
    110頁），足證原告施作屋頂更換不銹鋼螺絲釘之系爭工項
    ，應屬被告所承攬之責任範圍。
　4.另依證人王智銘（即甲頂吉公司負責人）到場具結證述：伊
    公司屋頂太陽能發電設備工程是由被告全部承攬，原告有參
    與施工，實際不太清楚，是他們自己談，屋頂彎弓拆換及白
    鐵釘這部分，伊原先不知道，施作期間伊問被告公司負責人
    許先生是在做什麼工程，他說是在換釘子。伊整個工程都是
    發包給被告公司，不可能自己再找原告來施作的。伊是聽兩
    造負責人在討論安裝鐵架前，要先把原先釘頭換掉，才能夠
    裝鐵架，所以換成白鐵釘，實際狀況伊也不了解，此部分都
    包括在被告公司承攬範圍等語（見南建簡卷第63-67頁），
    並陳報與被告公司簽立之再生能源發電設備委託設計合約書
    影本供參（同卷第101-120頁）。益可佐證甲頂吉公司案場
    係由被告承攬全部工程（含設計及施作），並無需由甲頂吉
    公司自行發包施作之工項，系爭更換不銹鋼螺絲釘工項應為
    被告發包予原告施作之事實，已堪認定。被告否認非其所承
    攬及發包云云，委無可採。
　5.參酌原告陳稱：被告承攬甲頂吉公司案場工程，需在屋頂上
    加裝金屬墊片鋪設太陽能板固定支架，因該案場屋頂原有自
    攻螺絲較短，需更換成較長之不銹鋼螺絲釘，始能加裝金屬
    墊片鋪設固定支架，故亦將此部分工項發包予其施作。而且
    被告之負責人於施工前多次與其討論施作方式，並至現場督
    導原告施工等情節，復提出其與被告負責人許安林於施工前
    討論此部分施工細節之Line通訊截圖、說明圖及施工前後照
    片為憑（見南建簡卷第73、75、189-201頁），被告負責人
    亦自承有與原告討論此部分施工內容之情（同卷第70頁）。
　6.此外，另由原告完工後開立系爭工程款之統一發票及應收帳
    款對帳單向被告請款，被告收受後旋即持以報稅之舉，亦顯
    示系爭工項確為被告發包予原告施作無誤。嗣其因未向原告
    付款，經原告委請律師發函催告後，雖再將此筆發票辦理銷
    貨退稅，並陳稱當時未注意而務用報稅云云，亦難執此脫免
    其之付款責任。
　7.從而，原告依承攬契約請求被告給付系爭工程款，即屬有
　  據，應予准許。
　㈢末按給付無確定期限者，債務人於債權人得請求給付時，經
    其催告而未為給付，自受催告時起，負遲延責任。其經債權
    人起訴而送達訴狀，或依督促程序送達支付命令，或為其他
    相類之行為者，與催告有同一之效力；遲延之債務，以支付
    金錢為標的者，債權人得請求依法定利率計算之遲延利息。
    但約定利率較高者，仍從其約定利率；應付利息之債務，其
    利率未經約定，亦無法律可據者，週年利率為百分之5。分
    據民法第229條第2項、第233條第1項、第203條規定。是原
    告併請求被告給付自起訴狀繕本送達翌日即110年1 月27日
    起至清償日止，按年利率百分之5計算之利息，亦屬有據，
    並應准許。
四、綜上所述，原告依據承攬契約請求被告給付46萬4,777元，
    及自110年1 月27日起至清償日止，按年息百分之5計算之利
    息，為有理由，應予准許。
五、本件判決基礎已明確，兩造其餘攻擊防禦方法及訴訟資料，
    經本院審酌後認與判決結果不生影響，故不再論述，併與敘
    明。
六、本件第一審訴訟費用5,070元，應由敗訴之被告負擔。又本
    件係屬民事訴訟法第427 條第1項簡易訴訟事件所為被告敗
    訴之判決，依同法第389 條第1項第3款規定，應依職權宣告
    假執行；被告請求供擔免為假執行，亦無不合，另依同法第
    392條第2項規定，併酌定擔保金額准許之。
七、訴訟費用負擔依據：民事訴訟法第78條。
中　　華　　民　　國　　111 　年　　1 　　月　　14　  日
                  臺南簡易庭  法  官  陳淑卿
以上正本係照原本作成。
如不服本判決，應於送達後20日內，向本院提出上訴狀並表明上
訴理由，如於本判決宣示後送達前提起上訴者，應於判決送達後
20日內補提上訴理由書（須附繕本）。
中　　華　　民　　國　　111 　年　　1 　　月　　17　　日
                              書記官  謝璧卉